【裁判字號】    95,訴,211
【裁判日期】    950404
【裁判案由】    拆屋還地等
【裁判全文】
臺灣桃園地方法民事裁定                 95年度訴字第211號
聲  請  人
即  被  告  丙○○
                        號
            丁○○
相  對  人
即  原  告  乙○○
訴訟代理人  甲○○
上列當事人間拆屋還地等事件，聲請人聲請停止訴訟程序，本院
裁定如下：
    主  文
聲請駁回。
    理  由
一、聲請意旨略以：相對人所有坐落桃園縣龍潭鄉○○○段336
    之80、同段336 之79地號土地（下稱系爭土地）為聲請人占
    有使用已達20年以上，業經聲請人依土地登記規則第118 條
    之規定，於94年9 月16日向桃園縣大溪地政事務所依民法時
    效取得為地上權登記之申請，嗣因資料不全而通知聲請人補
    正在案。聲請人另於95年2 月13日補齊文件再提出申請，業
    經地政機關准許，依法公告30天，公告期間，相對人已經提
    出異議，依法應由桃園縣大溪地政事務所報請上級機關桃園
    縣政府調處。而本件訴訟有關之重要爭點即係聲請人是否無
    權占用系爭土地，必須拆屋還地，本件尚需等待桃園縣政府
    調處之結果而定，訴訟不宜繼續進行。爰依民事訴訟法第18
    2 條之規定，聲請准予停止本件訴訟程序。
二、按訴訟全部或一部之裁判，以他訴訟之法律關係是否成立為
    據者，係指他訴訟之法律關係是否成立，為本件訴訟先決問
    題者而言，若他訴訟是否成立之法律關係，並非本件訴訟之
    先決問題，則其訴訟程序即毋庸中止。最高法院著有18年抗
    字第56號判例要旨可資參照。查聲請人上指關於因占有相對
    人所有之系爭土地而按時效取得地上權向桃園縣大溪地政事
    務所申請為地上權人諸情，業據提出大溪地政事務所土地登
    記案件駁回通知書、函、他項權利位置圖（均影本）等件為
    證，固足證明確有申請為系爭土地登記地上權人情事存在。
    ；惟聲請人上開向行政地政機關申請事項，於本件訴訟已經
    提出其為地上權人之抗辯，聲請人是否為無權占有系爭土地
    ，本院自得調查斟酌，故該申請事項並非屬本件訴訟裁判，
    以他法律關係是否成立為據者，即該申請事項並非本件訴訟
    之先決問題；況且行政機關調處結果如何有利或不利聲請人
    ，本院之認定亦不受該調處結果之拘束，本件自無民事訴訟
    法第182 條第1 項之適用。又「土地所有權人在前項公告期
    間，如有異議，依土地法第五十九條第二項規定處理。」，
    土地登記規則第118 條第4 項定有明文。而土地法第59條第
    2 項規定：「因前項異議而生土地權利爭執時，應由該管直
    轄市或縣（市）地政機關予以調處，不服調處者，應於接到
    調處通知後十五日內，向司法機關訴請處理，逾期不起訴者
    ，依原調處結果辦理之。」，依聲請人上述，本件土地所有
    權人即相對人對其申請，已經提出異議現正調處中，此之爭
    議已經存在；況且相對人已經早於95年2 月3日 對聲請人以
    無權占有為因提起本件拆屋還地訴訟，而上開土地法所指「
    司法機關」即指普通法院，亦不適用訴願程序或得提起行政
    訴訟，故本件亦無民事訴訟法第182 條第2 項所定「應於行
    政爭訟程序確定法律關係是否成立者準用之」之準用。綜此
    所述，聲請人以上述所揭事由聲請停止本件訴訟程序，為無
    理由，應予駁回。
中    華    民    國    95    年    4     月    4     日
                    民事第二庭    法  官  劉克聖
中    華    民    國    95    年    4     月    4     日
                            書記官  吳玉金


司法院資訊處製作；財團法人民間司法改革基金會備份。
